【裁判字號】    98,簡上,46
【裁判日期】    980930
【裁判案由】    請求給付租金
【裁判全文】
臺灣屏東地方法院民事判決              98年度簡上字第46號
上  訴  人  丁○○
訴訟代理人  丙○○
被  上訴人  甲○○
上列當事人間請求請求給付租金事件，上訴人對於中華民國98年
4月16 日本院97年度潮簡字第382 號第一審判決提起上訴，本院
於民國98年9 月16日言詞辯論終結，判決如下：
    主      文
原判決關於命上訴人給付超過新臺幣壹拾貳萬伍仟參佰捌拾元部
分，及該部分假執行之宣告，暨訴訟費用之裁判均廢棄。
上開廢棄部分，被上訴人在第一審之訴駁回。
其餘上訴駁回。
第一、二審訴訟費用由上訴人負擔百分之二十一，餘由被上訴人
負擔。
    事實及理由
一、被上訴人起訴主張：上訴人向其承租坐落屏東縣新埤鄉○○
    段32號土地上之豬舍，兩造並簽訂租賃契約書（下稱系爭租
    約），租賃期限自民國95年4 月1 日起至101 年4 月1 日止
    ，共計6 年，租金每年為新台幣（下同）20萬元，並應先於
    每年租期開始前給付。詎上訴人於95、96年均尚未向被上訴
    人給付租金，合計40萬元，其後兩造於97年1 月24日經南州
    鄉調解委員會調解不成立，上訴人迄今亦尚未給付被上訴人
    97年4 月1 日起之1 年租金20萬元，扣除已陸續支付之6 萬
    元，尚欠54萬元租金未付。嗣於本院補充陳述：上訴人雖認
    電源開關為被上訴人所損壞，該開關修理費3,200 元應由被
    上訴人負擔，但上訴人未舉證證明該電源總開關確實為其所
    損壞，該3,200 元不應由上訴人該給付之租金中予以扣除。
    至於原審認定95、96年租金已付及96年起租金改為15萬元及
    應扣除預支款3,000 元、代收電費18,420元部分，被上訴人
    均不爭執（見原審卷第87頁及本院卷第29、33頁）。故上訴
    人應給付被上訴人之金額為原審所認定之128,580 元及其應
    負擔百分之21的第一審訴訟費用（1,365 元），合計129,94
    5 元（計算式：6500×21﹪＝1365。128580＋1365＝129945
    ）。為此，聲明：上訴駁回。
二、上訴人抗辯：除與原判決記載相同者，茲引用之外，補稱：
    被上訴人雖稱上訴人於原審所提出之租金收據簽名係偽造，
    然經原審送交法務部鑑定後證明均為被上訴人之簽名無誤，
    可知被上訴人提起本件訴訟之動機不良。上訴人有意給付97
    年之租金，是被上訴人拒絕收受，業經被上訴人於原審加以
    坦承，則上訴人既已支付95年及96年之租金，97年之租金係
    被上訴人自己不願收取，上訴人不應負擔不付租金之責，所
    以不願與被上訴人和解。另證人乙○○已到庭證實電源開關
    係由被上訴人所破壞，縱或應給付97年租金，亦應扣除電源
    開關之修理費。故上訴人提起上訴請求從97年租金中扣除開
    關修理費3,200 元。並聲明：（一）原判決廢棄。（二）第
    一審、第二審訴訟費用均由被上訴人負擔。
三、兩造不爭執事項：
（一）對於系爭租約無意見。
（二）上訴人已繳清95年4 月1 日至97年3 月31日兩年之租金。
（三）租金從97年4 月1 日開始每年15萬元。
（四）97年的租金15萬元未付。
（五）被上訴人同意自15萬元之租金中扣除預支款3,000 元及代
      收電費18,420元。
四、兩造爭執之事項：電源開關修理費3,200 元究應由上訴人或
    被上訴人支付？
五、本院之判斷：
（一）上訴人向被上訴人承租坐落屏東縣新埤鄉○○段32號土地
    上之豬舍，並簽訂系爭租約，租賃期限自民國95年4 月1 日
    起至101 年4 月1 日止，共計6 年，租金每年為20萬元，有
    系爭租約書附卷可稽（見原審卷第59－62頁）。又上訴人已
    繳清95年4 月1 日至97年3 月31日兩年之租金，嗣後兩造約
    定租金從97年4 月1 日開始每年15萬元；惟上訴人尚未給付
    97年之租金15萬元，但應從中扣除被上訴人向上訴人之預支
    款3,000 元及代收電費18,420元之事實，已為兩造所不爭執
    ，堪信為真實。
（二）本件之爭點為電源開關修理費3,200 元究應由上訴人或被
      上訴人支付？茲審酌如下：
 1、按出租人應以合於所約定使用收益之租賃物，交付承租人，
    並應於租賃關係存續中，保持其合於約定使用、收益之狀態
    。又租賃關係存續中，租賃物如有修繕之必要，應由出租人
    負擔者，承租人得定相當期限，催告出租人修繕，如出租人
    於其期限內不為修繕者，承租人得終止契約或自行修繕而請
    求出租人償還其費用或於租金中扣除之，民法第423 條、第
    430 條分別定有明文。次按民法第423 條規定，所謂合於約
    定之使用、收益之狀態，應以當事人間於訂立租賃契約時所
    預設之共同主觀之認知，為其認定之標準；倘該主觀上認知
    ，因租賃物發生瑕疵致無法達成時，即可認對租賃契約所約
    定之使用、收益有所妨害，非必謂租賃物已達完全無法使用
    、收益之狀態，始可認定出租人有保持合於使用、收益狀態
    之義務，合先敘明。
 2、上訴人辯稱：是被上訴人將開關弄壞，伊叫被上訴人請人修
    理，被上訴人不理會，伊才去叫水電工修理，開關修理費3,
    200 元應由被上訴人負擔云云。被上訴人則否認開關電路為
    其弄壞，並稱：「總開關是在我的豬舍，我人住在那理，豬
    舍及雞舍分租給他們兩人（指上訴人及證人詹益志），發生
    故障時，我和證人（詹益志）一起去豬舍總開關那邊看，我
    曾把總開關掰開，但當時我不清楚有電否，我並不是故意的
    ，我只把總開關往上拉及往上拉。」「對於上訴人叫人來修
    理的費用新台幣3200元整並不爭執，我有爭執的是電路不是
    我弄壞的。」等語。經查依據上訴人所提證人詹益志到庭結
    稱：「我跟被上訴人甲○○租雞舍養雞，雞舍與豬舍是隔壁
    。」「雞舍與豬舍的電路是共用的，各裝有電錶。」「是我
    們的電路先壞掉，因為總開關在被上訴人甲○○豬舍那邊，
    所以我們才過去看，後來是被上訴人甲○○自己在那邊掰來
    掰去，結果整個豬舍及雞舍都變成沒有電等語（見本院卷第
    27、28頁）以觀，應可認定系爭電源開關係因被上訴人上下
    不當之掰動，而受損壞；惟姑且不論系爭電源開關是否為被
    上訴人所損壞，但由上開事實可以推定並非承租之上訴人因
    故意或過失所損壞。經查本件上訴人向被上訴人承租租賃物
    即豬舍之電路電源開關應為租賃物之必要設備，今因電源開
    關受損，自然影響租賃物使用之不便，而有修繕之必要，揆
    諸上開法條規定，被上訴人於租賃關係存續中，即負有修繕
    電源開關，保持租賃物合於約定使用狀態之義務；詎被上訴
    人經上訴人催促修理，未予理會，上訴人事後才請水電工完
    成修繕，支付費用3,200 元，且被上訴人對此已不爭執，則
    依上開法條規定，上訴人辯以應自給付之租金中扣除，為有
    理由，應予准許。
（三）至於上訴理由另稱：97年之租金係被上訴人自己不願收取
    ，並非上訴人不付，故上訴人不應負擔給付租金之責云云；
    惟查縱或被上訴人不願收取屬實，但此並不能證明被上訴人
    有免除租金給付之意思，亦即並不能因被上訴人拒收，上訴
    人即可免除給付之義務，何況被上訴人所以拒收，或因租金
    金額究為20萬元或15萬元，而有爭執所致。是故，上訴人仍
    應依約給付97年之租金，所辯其不負給付97年租金之責，即
    非可採。
（四）綜上所述，被上訴人本於租賃契約之法律關係，訴請上訴
    人應給付97年4 月1 日開始之租金15萬元；惟應從中扣除被
    上訴人向上訴人之預支款3,000 元、代收電費18,420元、電
    源開關修理費3,200 元，上訴人應給付之金額為125,380 元
    （計算式：150,000 －3,000 －18,420－3, 200＝125,380
    ），為有理由，逾此範圍之請求為無理由，應予駁回。原審
    就上開電源開關修理費3,200 元不應准許部分，為上訴人敗
    訴之判決，尚有未洽，上訴意旨求予廢棄改判，為有理由，
    爰由本院予以廢棄改判如主文第2 項所示。至被上訴人請求
    應准許部分，原判決為上訴人敗訴之判決，於法並無不合，
    上訴意旨求予廢棄改判，為無理由，應予駁回。
六、據上論結，本件上訴為一部有理由，一部無理由，依民事訴
    訟法第436 條之1 第3 項、第449 條第1 項、第450 條、第
    79條，判決如主文。
中    華    民    國    98    年    9    月    30     日
                  民事第一庭  審判長法  官  張世賢
                                    法  官  陳威宏
                                    法  官  胡晏彰
上正本證明與原本無異。
本判決不得上訴。
中    華    民    國    98    年    9     月    30    日
                                    書記官  郭松菊


司法院資訊處製作；財團法人民間司法改革基金會備份。
